【裁判字號】    98,苗簡,541
【裁判日期】    990202
【裁判案由】    執行異議之訴
【裁判全文】
臺灣苗栗地方法院民事簡易判決       98年度苗簡字第541號
原      告  己○○
            丁○○
            乙○○
共      同
訴訟代理人  丙○○
原      告  甲○○
被      告  戊○○
上列當事人間請求債務人異議之訴事件，本院於民國99年1 月19
日言詞辯論終結，判決如下：
    主  文
原告之訴駁回。
訴訟費用由原告負擔。
    事實及理由
一、程序事項：按不合於民事訴訟法第427 條第1 項及第2 項之
    訴訟，法院適用簡易程序，當事人不抗辯而為本案之言詞辯
    論者，視為已有合意適用簡易程序，民事訴訟法第427 條第
    4 項定有明文。查本件訴訟標的價額為新臺幣（下同）2,15
    9,000 元，業經本院於民國98年11月30日以裁定核定在案（
    見本院卷第54頁），是本件非屬民事訴訟法第427 條第1 項
    及第2 項規定適用簡易訴訟程序之範圍，惟兩造就本院於第
    一次言詞辯論程序時適用簡易程序均不抗辯，而為本案之言
    詞辯論（見本院卷第44頁），依前開規定，視為已有適用簡
    易程序之合意，縱原告嗣後再為爭執亦不生影響，故本件適
    用簡易程序而為審理，於法並無違誤，合先敘明。
二、原告主張：被告以本院96年度訴字第188 號民事判決為執行
    名義，向本院民事執行處聲請強制執行，請求就該判決所命
    訴外人丙○○應將坐落於苗栗縣苗栗市○○○段第4-23地號
    土地上未辦理第一次建物登記、門牌號碼為苗栗縣苗栗市○
    ○里○○路113 巷62號及70號建物（下稱系爭建物）部分拆
    除，現由本院以97年度執字第2442號強制執行事件執行（下
    稱系爭強制執行）在案。惟本院96年度訴字第188 號判決並
    未將原告等4 人列為當事人，故該判決對原告並無任何效力
    ；被告雖另於臺灣高等法院台中分院97年度上字第121 號二
    審判決中追加原告為債務人，然此二審判決已遭最高法院以
    98年度台上字第445 號判決廢棄發回，是被告持本院96年度
    訴字第188 號判決為執行名義聲請強制執行拆除原告與訴外
    人丙○○所共有之系爭建物，乃違反司法院大法官釋字第35
    號解釋、最高法院74年台抗字第254 號、26年渝上字第247
    號判例及88年度台上字第1246號判決之意旨，爰依強制執行
    法第14條第1 項、第2 項規定，提起本件債務人異議之訴等
    語。並聲明：本院97年度執字第2442號兩造間拆屋還地之強
    制執行程序應予撤銷（另關於請求返還擔保金部分，原告已
    於本院98年12月24日言詞辯論程序時，當庭以言詞撤回，被
    告亦同意原告之撤回，見本院卷第66頁，附此敘明）。
三、被告則以：按准予假執行之宣告有於第一審法院或第二審法
    院為之，系爭強制執行係本院96年度訴字第188 號判決所准
    ，最高法院98年度台上字第445 號判決所廢棄者，係臺灣高
    等法院台中分院97年度上字第121 號判決，並非上開一審判
    決，故被告據此聲請強制執行所執之執行名義並無被廢棄或
    變更，從而，原告主張因執行名義已被廢棄，假執行宣告亦
    失其效力，洵屬謬誤等語。並聲明：原告之訴駁回。
四、得心證之理由：
（一）本件原告主張被告以本院96年度訴字第188 號民事判決為
      執行名義，向本院民事執行處聲請假執行，請求就該判決
      所命訴外人丙○○應將系爭建物部分予以強制拆除，並由
      本院以97年度執字第2442號強制執行事件執行在案，嗣被
      告於97年12月12日復具狀向本院執行處追加原告等4 人為
      系爭強制執行事件之債務人等事實，為兩造所不爭執（見
      本院卷第74頁），復經本院依職權調取上開強制執行卷宗
      核閱無誤，應堪信實。
（二）按執行名義無確定判決同一之效力者，於執行名義成立前
      ，如有債權不成立或消滅或妨礙債權人請求之事由發生，
      債務人亦得於強制執行程序終結前提起異議之訴。強制執
      行法第14條第2 項固定有明文。惟按宣告假執行之判決有
      執行力，與確定判決之執行力無所軒輊，故以宣告假執行
      之判決聲請強制執行，自非以無確定判決同一之效力之執
      行名義聲請強制執行，應無強制執行法第14條第2 項規定
      之適用，最高法院著有87年台上字第2036號判決意旨足參
      。準此，如前所述，被告聲請系爭強制執行所持之執行名
      義為本院96年訴字第188 號民事判決，核屬宣告假執行之
      判決，則原告主張本件有強制執行法第14條第2 項規定適
      用云云，自不可採。
（三）再者，原告另主張本院96年度訴字第188 號民事判決並未
      將原告列為當事人，故被告不得以該判決為執行名義，將
      原告併列為執行債務人聲請系爭強制執行云云。然按「當
      事人或利害關係人，對於執行法院強制執行之命令，或對
      於執行法官、書記官、執達員實施強制執行之方法，強制
      執行時應遵守之程序，或其他侵害利益之情事，得於強制
      執行程序終結前，為聲請或聲明異議」，強制執行法第12
      條第1 項定有明文；又強制執行是否超越執行名義所表示
      之範圍，乃對執行人員實施強制執行之事項，衹能由當事
      人或利害關係人依強制執行法第12條之規定聲請或聲明異
      議，不得提起執行異議之訴，最高法院著有40年台上字第
      752 號判例，可資參照。由此足見，縱令原告前開主張屬
      實，惟被告得否將原告併列為系爭強制執行之債務人，以
      及能否聲請執行拆除系爭建物，均屬於執行法院強制執行
      有無超越執行名義之問題，原告如有疑義，自應依強制執
      行法第12條第1 項規定，循聲明異議方法救濟之，此與所
      謂執行名義成立後，有消滅或妨礙債權人請求之事由發生
      之情形有別，從而，原告據上開事由，依強制執行法第14
      條第1 項規定提起本件債務人異議之訴，於法亦有未合。
五、綜上，原告提起本件債務人異議之訴，請求本院97年度執字
    第2442號拆屋還地之強制執行程序應予撤銷，為無理由，應
    予駁回。
六、本件事證已臻明確，兩造其餘主張、陳述及請求調查之證據
    （本院96年度訴字第188 號判決上訴至最高法院之卷證等）
    ，經審酌與本院前揭判斷不生影響，毋庸再予審酌，併此敘
    明。
七、據上論結，原告之訴無理由，依民事訴訟法第436 條第2 項
    、第78條、第85條第1項前段，判決如主文。
中    華    民    國    99    年    2    月    2     日
                  苗栗簡易庭法  官  游 欣 怡
以上正本係照原本作成。
如不服本判決，應於送達後20日內向本院提出上訴狀（須附繕本
）。
                            書記官  張 宏 賓
中    華    民    國    99    年    2     月    2     日

司法院資訊處製作；財團法人民間司法改革基金會備份。
